【裁判字號】    91,交訴,148
【裁判日期】    920522
【裁判案由】    過失致死
【裁判全文】
臺灣彰化地方法院刑事判決                        九十一年度交訴字第一四八號
    公  訴  人  臺灣彰化地方法院檢察署檢察官
    被      告  丙○○
右列被告因過失致死案件，經檢察官提起公訴 (九十一年度偵字第五一三七號)，本
院判決如左：
      主  文
丙○○因過失致人於死，處有期徒刑拾月。
      事  實
一、丙○○於九十一年七月十一日一二時二十分許，駕駛車牌號碼ＱＰ─五九七七號
    自用小客車，沿設有行車限速標誌為時速七十公里之彰化縣永靖鄉○○村○○路
    ○段（即縱貫台一線）由南向北行駛，駛至設有行車號誌管之該路段與中山路一
    段（該路段）三五一巷交岔路口，應注意在路段行車速度不得超過時速七十公里
    ，且行經有行車號誌管制之交叉路口時，應遵守號誌管制，不得闖越紅燈侵入路
    口，而按當時情形，並無不能注意之情事，竟非但疏未注意該交岔路口之燈號係
    紅燈顯示，而懵懂闖越紅燈侵入路口，且亦以時速七十公里至八十公里之速度超
    速行駛。適未考領機車駕駛執照之羅裕翔騎乘車牌號碼ＥＹＯ─七三０號機車，
    沿該中山路一段四０二巷口（按前揭三五一巷之對面即係四０二巷），由東向西
    駛至交岔路口之中山路南下內車道，丙○○見狀煞閃不及，其所駕之自小客車前
    方遂及羅裕翔所騎乘機車之右側，羅裕翔人、車倒地（機車體呈破散狀）車，受
    有肢體多發性外傷及敗血症休克，經送醫急救，延至九十一年七月十四日上午二
    時五十四分許，於台中市澄清醫院，不治死亡。丙○○於肇事後警員至現場處理
    時，陳明係肇事司機而接受裁判。
二、案經丙○○自首及被害人之父親乙○○訴由彰化縣警員林分局移送由台灣彰化地
    方法院檢察署檢察官偵查起訴。
      理  由
一、訊據被告對其於右揭時、地，駕駛ＱＰ─五九七七號自小客車撞及被害人羅裕翔
    所之ＥＹＯ─七三０號機車，被害人羅裕翔之人車隨之倒地，機車體呈散狀，而
    被害人羅裕翔受傷死亡之事實，坦承不諱，惟辯稱；伊僅有駕駛前開小客車行經
    肇事路段以時速七十公里至八十公里之速度超速行之過失，並沒有在管制燈號顯
    示紅燈後仍以闖越紅燈前行，因當時伊所行駛車道之管制燈號係呈綠燈云云。但
    查：（一）從被害人羅裕翔所騎ＥＹＯ─七三０號機車受撞及後，其車體呈破散
    狀，而被害人羅裕翔於肇事後，倒躺處距刮地痕地點（此時通常被認定係撞擊起
    點）有約二十公尺左右，此有道路交通事故調查報告表及照片十六幀在卷可稽，
    顯見被告當時之行車速度非慢，否則焉有撞擊力如此之大，因此被告所供伊係超
    速行駛等語，應可採信（按本件肇事時，因甫下畢細雨，故路面呈顯狀，因此有
    關煞痕之繪制欠佳，所以無法以此認定被告行車時速究係幾何，故僅以被告所供
    七十至八十公里為認定，附此說明），是被告對本件車禍之發生有行車超速之過
    失，當可認定。（二）本件肇事地點係設有燈號管制號誌，故本件車禍之發生必
    有一方闖越紅燈行駛，而非但被告否認其有闖越紅燈行車，且公訴人對此亦未究
    明。另證人即駕駛機車隨行在被害人後方之友人甲○○於偵查中亦法明確指述本
    件車禍發生時，前揭肇事交岔路口之管制燈號究為種何燈號之顯示。而本院依偵
    查中筆錄發現肇事現場路口旁，設有群邦加油站，故前往現場予會勘，並期在該
    加油站之工作員工能有人目賭燈號顯示之情形，結果證人即在該加油站工作之員
    工曹雅如在會勘現場結證稱「當時騎機車的人在紅綠燈下（指四０二巷之管制燈
   號）等要過去，過了一會兒，騎機車的人騎過去，我進去辦公室內走，在不到一
    分鐘後聽到『碰』了一聲，我出來看，是發生車禍，當時有一台車進來加油，那
    駕駛人說是轎車闖紅燈才發生本件車禍」等語。此與本院前開推論相符，是被告
    對本件車禍之發生有行車闖越紅燈管制行車之過失。（三）再者依證人曹雅如前
    開證詞「當時騎機車的人在紅綠燈下（指四０二巷之管制燈號）等要過去」等語
    ，足示起訴書所載「適有羅裕翔無照騎乘車牌號碼ＥＹＯ─七三０號機車自對向
    而來，並於上開路口處前欲左轉進入中山路一段三五一巷，因羅裕翔亦疏未於注
    意對向車道有無來車，即貿然加速橫越上開路口」係屬誤會。（四）再者，本院
    曾於被告面前當庭詢問處理本件車禍之警員張朝陽「當時你有無詢問這二部車有
    無闖紅燈或搶紅燈？」，證人張朝陽結證稱「我只問有無闖紅燈。他（指被告）
    說沒注意」等語，而被告於當庭亦表示對證人張朝陽之陳述「沒有意見」，是顯
    見被告於肇事時，根本未理會肇事路口之之燈號顯示。故其於本院審理中，明白
    辯稱：伊未闖紅燈云云，顯係推卸責任之詞。（五）肇事之彰化縣永靖鄉○○村
    ○○路○段即係縱貫台一線，平常交通流量相當之大，依一般常情而論，因被害
    人騎乘機車係由南向北，至路口時暫等燈號後，再作由東向西之行駛，故若彼時
    南北向之台一線係顯示綠燈，則被害人受撞處應在北向車道處，或接近安全島處
    ，而今被害人受撞擊處係在南下車道接近路中心處，此正與被害人依燈號顯示，
    作由東向西方向之行駛，而適被告闖越紅燈，由北向南疾駛，所生撞擊之顯象相
    符。是堪認被告於肇時，確有駕駛車輛闖越紅燈前行之過失。（六）被害人羅裕
    翔係因受被告駕駛自小客車撞擊而被告駕駛車輛有上開過失等情，業據告訴人即
    被害人之父親乙○○指訴明確，且有道路交通事故調查報告表一紙、照片三十六
    幀在卷可證。（七）又被害人林羅裕翔係因本件車禍受有肢體多發性外傷及敗血
    症休克致死亡等情，業經台灣彰化地方法院檢察署檢察官督同檢驗員相驗明確，
    有相驗屍體證明書、驗斷書及勘驗筆錄等在卷可憑，是被害人羅裕翔之死亡，係
    由被告之行為所致，其間有相當因果關係，已極為明確。（八）本件故曾送臺灣
    省彰化縣區車輛行車事故鑑定委員會鑑定肇事原因，惟該會未參酌證人曹雅如之
    證詞及肇事路段之車流狀況等情，致未認被告有闖越紅燈行車之過失，而認被害
    人騎乘機車貿然左轉云云，顯與事實迴異，故本院未將之採為參酌證據，附此說
    明。（九）被害人羅裕翔固有未考領機車駕駛執照而駕駛車輛之舉，惟此係有違
    交通行政法規之事項，自不得以此，減免被告之過失罪責。是綜上，被告所辯，
    顯不可採。本件罪證明確，被告之過失，足以認定。
二、本件被告開車肇事，致人於死，核其所為係犯刑法第二百七十六條第一項之過失
    致人於死罪。又被告於肇事後警員到場處理時坦承肇事而接受裁判等情，業據證
    人即處理現場警員張朝陽到庭結證屬實，係對於未發覺之罪為自首，應依刑法第
    六十二條前段之規定減輕其刑。爰審酌被告之素行、本件車禍有關被告之過失程
    度、肇事後態度，及肇事後迄今未對被害人家屬為民事賠償等一切情狀，量處如
    主文所示之刑，以示懲戒。
據上論斷，應依刑事訴訟法第二百九十九條第一項前段，刑法第二百七十六條第一項
、第六十二條前段，罰金罰鍰提高標準條例第一條前段，判決如主文。
本件經檢察官江孟芝到庭執行職務。
中    華    民    國    九十二        年      五      月    二十二    日
                                臺灣彰化地方法院交通法庭
             法      官  洪  志  賢
右正本證明與原本無異。
如不服本判決，應於判決送達後十日內，向本院提出上訴狀（須附繕本）。
告訴人或被害人對於判決如有不服具備理由請求檢察官上訴者，其上訴期間之計算係
以檢察官收受判決正本之日期為準。
                                    法院書記官  洪  年  慶
中    華    民    國    九十二        年      五      月    二十九    日
刑法第二百七十六條
因過失致人於死者，處二年以下有期徒刑、拘役或二千元以下罰金。
從事業務之人，因業務上之過失犯前項之罪者，處五年以下有期徒刑或拘役，得併科
三千元以下罰金。


司法院資訊處製作；財團法人民間司法改革基金會備份。
